【裁判字號】    95,交聲,315
【裁判日期】    950831
【裁判案由】    違反道路交通管理處罰條例聲明異議
【裁判全文】
臺灣桃園地方法院交通事件裁定         95年度交聲字第315號
原處分機關  交通部公路總局新竹區監理所桃園監理站
異  議  人
即受處分人  甲○○
上列受處分人因違反道路交通管理處罰條例案件，對於交通部公
路總局新竹區監理所桃園監理站中華民國95年6 月15日桃監裁罰
字第裁52-DB0000000、52-DB0000000、52-DB0000000號所為之處
分不服（原舉發通知單號碼：桃警局交字第DB0000000 、DB0000
000、DB0000000 號），聲明異議，本院裁定如下：
    主  文
如附表編號二所示之原處分撤銷。
上開撤銷部分，甲○○汽車駕駛人，行經有燈光號誌管制之交岔
路口闖紅燈，處罰鍰新臺幣壹仟捌佰元，並記違規點數點。
其餘異議駁回。
    理  由
一、原處分意旨略以：異議人即受處分人甲○○於民國95年4 月
    20日17時50分許，騎乘車牌號碼F5R-108 號重型機車，行經
    桃園縣桃園市○○路與慈文路交岔口，因各有如附表編號一
    至三所示之違規行為，而依如附表編號一至三所示法條，分
    別裁處異議人罰鍰新臺幣（下同）3,000 元、1800元、500
    元，另如附表編號一部分，並依修正前道路交通管理處罰條
    例第63條第1 項第1 款規定，記違規點數1 點。
二、聲明異議意旨略以：伊不記得有上開違規情事，當天伊應該
    沒有經過上開違規地點，且當時伊應該已經在學校準備上課
    云云。
三、按道路交通管理處罰條例本質上係屬行政罰而非刑罰，雖該
    條例本身未設有法律變更比較之規定，惟94年2 月5 日公布
    、95年2 月5 日生效施行之行政罰法，係屬行政罰之基本法
    ，其第1 條、第5 條第1 項分別規定：「違反行政法上義務
    而受罰鍰、沒入或其他種類行政罰之處罰時，適用本法。但
    其他法律有特別規定者，從其規定」、「行為後法律或自治
    條例有變更者，適用行政機關最初裁處時之法律或自治條例
    。但裁處前之法律或自治條例有利於受處罰者，適用最有利
    於受處罰者之規定」，而該條所規定之裁處，依最高行政法
    院89年9 月13日89年度9 月份第1 次庭長法官聯席會議決議
    意旨針對稅捐稽徵法第48條之3 相類規定之解釋，係包括訴
    願、再訴願及行政訴訟之決定或判決而言。查道路交通管理
    處罰條例所規定之罰鍰、吊扣證照之裁罰，本屬行政罰之性
    質（參照上開行政罰法第1 條、第2條 將罰鍰、吊扣證照處
    分均定為行政罰），是依道路交通管理處罰條例所為之處罰
    ，自應適用行政罰法第5 條第1 項之規定，為比較適用。查
    道路交通管理處罰條例第53條、第63條第1 項第1 款，業經
    總統於94年12月28日以華總一義字第09400212581 號令修正
    公布，並經行政院於95年6 月23日以院臺交字第0950087685
    號令發布自95年7 月1 日施行，經比較修正前後之規定，處
    罰之效果均相同，對本件受處分人並無有利、不利之問題，
    則依前述行政罰法第5 條第1 項之規定，應適用原處分機關
    裁處時（即修正前）道路交通管理處罰條例第53條、第63條
    第1 項第1 款規定；另道路交通管理處罰條例第31條第6 項
    、第60條第1 項、第63條第3 項規定並未修正，自無比較新
    舊法之問題，先予敘明。
四、按機器腳踏車駕駛人或附載座人未依規定戴安全帽者，處駕
    駛人500 元罰鍰；又汽車駕駛人，駕駛汽車有違反道路交通
    管理處罰條例之行為，經交通勤務警察或依法令執行交通稽
    查任務人員制止時，不聽制止或拒絕停車接受稽查而逃逸者
    ，除按各該條規定處罰外，處3,000 元以上6,000 元以下罰
    鍰，並予記違規點數1 點；又汽車駕駛人，行經有燈光號誌
    管制之交岔路口闖紅燈者，處1,800 元以上5,400 元以下罰
    鍰，並記違規點數3 點，道路交通管理處罰條例第31條第6
    項、第60條第1 項、第63條第1 項第3 款、修正前道路交通
    管理處罰條例第53條、第63條第1 項第1 款分別定有明文。
五、經查：
  (一)按交通警員掣單舉發違反道路交通管理處罰條例所列之違規
    事實，本質上為行政處分，係公務員基於職務上權力，依法
    就特定之具體事件所為具有公法上效果之單方行政行為，基
    於公務員為公法上行為具有公信力之原則，該行政處分當可
    被推定為真正，其據以依法處分之事實認定亦為真正無誤，
    本此公信原則，乃立法者賦予行政機關制定違反道路交通管
    理事件統一裁罰基準及處理細則，使勤務警員得當機處分，
    以達其維護交通秩序、安全之行政目的。反之，若謂公務員
    一切行政行為均需預留證據以證其實，則國家行政勢必窒礙
    難行。據此，刑事訴訟法就犯罪證據有關之規定中，與屬行
    政秩序罰之交通違規裁罰本質不合之部分，自不在準用之列
    。法院若查無證據足資證明員警有捏造事實違法取締之情事
    ，則執勤警員本其維護交通秩序、安全職責所為之舉發，自
    應受到合法、正確之推定。
  (二)關於本件取締舉發之情形，證人即員警詹炯昌於本院訊問時
    證稱：「（當天你擔任何職務？）交通整理，值勤期間是下
    午4 點半到6 點半。」、「（在何地值勤？）經國及民生路
    口（註：經國路、民生路、慈文路為3 岔路口）。當時我是
    站在路邊值勤，當天我是騎乘警用機車，警用機車停在我站
    立位置的旁邊。」、「（當天是否有看到車號F5R-108 的機
    車違規？）有。」、「（該機車違規情形如何？）他是由慈
    文路往中正路方向直行，當時我看到上開機車上有搭載兩個
    人，行經慈文路與經國路交叉口，由慈文路方向是紅燈號誌
    ，該機車先在該路口稍微暫停，騎士左顧右盼，且當時因為
    騎士的動作很明顯，我有特別注意，而且只有這臺機車沒有
    戴安全帽非常的明顯，該騎士認為左右沒有來車，就直接闖
    越紅燈，我就吹哨子、鳴笛，以手勢指揮他靠邊停車，我就
    站出馬路要攔停，結果該機車就刻意往左略為偏移，閃過我
    加速逃逸。」、「（發現這個情形後你如何處理？）我當時
    有特別注意車號，將車號登記在我的告發單上。」、「（有
    無可能記錯車牌號碼？）不可能，因為他違規太明顯了，而
    且經過我旁邊我有特別加以注意。」、「（當時該騎士是否
    有可能沒有發現警員在攔停？）不可能，而且他在超越上開
    違規路口前就已看到我，但他還是闖過來。可能是當時他認
    為下班時間車輛很多，警員攔停不易。」等語（見本院95年
    7 月21日訊問筆錄第3 至5 頁）。按值勤之員警親身見聞本
    件違規之事實，則舉發員警本身即屬人證之證據方法，查證
    人詹炯昌就整個舉發經過，陳述具體、清楚，而證人詹炯昌
    與異議人素不相識，並無怨隙，且經具結以擔保其證詞之真
    實性及憑信性，證詞自得採信。
  (三)依證人詹炯昌上開證詞，已可確認在95年4 月20日17時50分
    許，在桃園縣桃園市○○路與慈文路交岔口，確有騎乘車牌
    號碼F5R-108 號重型機車之駕駛人，有如附表編號二至三所
    示之違規事實，而本件舉發時員警係站立於警用機車旁，且
    以手勢及鳴笛方式為攔停，一般駕駛人本即可輕易察覺，而
    在員警站出馬路要攔停時，結果該機車騎士亦刻意往左略為
    偏移而閃避員警，是該駕駛人有如附表編號一所示違規事實
    ，亦甚明確。
  (四)至異議人固以前詞置辯，惟查異議人目前就讀於振聲高中進
    修學校，而本件違規時間95年4 月20日夜間屬該校正常上課
    時間，另異議人從其住處亦可行經桃園縣桃園市○○路與慈
    文路交岔口（即本件違規地點）至該校上課，為異議人所自
    承，證人詹炯昌亦證稱：從異議人住處若經由桃園縣桃園市
    ○○路，亦可能行經上開違規地點等語（均見本院95年7 月
    21日訊問筆錄第1 、2 、6 頁），又被告所使用號碼000000
    0000號行動電話於該日之通聯紀錄所示，於同日17時29分56
    秒、18時6 分42秒之基地臺位置分別為「桃園縣蘆竹鄉○○
    路○ 段56號5 樓樓頂」、「桃園縣桃園市○○路425 巷6 號
    10樓頂屋突2 層」，是堪認異議人於95年4 月20日17時30分
    許至18時6 分許間，確有自桃園縣蘆竹鄉移動至振聲高中之
    情。而異議人於本院訊問時已供承：「（車牌號碼F5R- 108
    是你的？）是。」、「（這臺車平時都是你在用？）對。」
    、「（有沒有收到不是你騎乘違規卻遭舉發，舉發單直接寄
    給你？）沒有。」等語（見本院95年7 月21日訊問筆錄第2
    、3 頁）。另異議人除本件違規外，曾分別於94年4 月30日
    遭舉發「未戴安全帽、闖紅燈」、於95年5 月9 日遭舉發「
    未戴安全帽」、於95年7 月4 日遭舉發「闖紅燈」、於95年
    7 月8 日遭舉發「未戴安全帽」等違規事實，有上開4 紙舉
    發單在卷可稽。綜上，則由證人詹炯昌已證述95年4 月20日
    17時50分許，在本件違規地點，確有騎乘車牌號碼F5R- 108
    號重型機車之駕駛人為本件違規行為之證詞，並參酌該機車
    係異議人所有並使用，而該日異議人由桃園縣蘆竹鄉往振聲
    高中確可行經本件違規地點之情，再佐以本件附表編號二、
    三之違規事實，恰與異議人歷史違規情節相符，本件已堪認
    定異議人於上開時間確有騎乘車牌號碼F5R- 108號重型機車
    ，行經本件違規地點，而有附表編號一至三之違規行為。是
    異議人空言否認，已難採信。
  (五)況，縱然上開時間該機車並非異議人所騎乘，惟逕行舉發違
    反道路交通管理事件，經汽車所有人依通知單之應到案日期
    前到案，並告知違規駕駛人姓名、身分證統一編號及住址者
    ，處罰機關應即另行通知違規駕駛人到案依法處理；逾應到
    案日期，處罰機關應依本條例第85條第3 項規定處罰該汽車
    所有人，違反道路交通管理事件統一裁罰基準及處理細則第
    24條亦定有明文。是如駕駛人在道路上有違反前述規定之違
    規行為，為警當場攔停者，處罰機關固應對汽機車之駕駛人
    為處罰；惟若舉發機關並非當場對該部汽機車攔停，而對汽
    機車所有人為掣單舉發，如經舉發之汽機車所有人在舉發通
    知單上所載之應到案日期前到案，並告知處罰機關該名違規
    駕駛人姓名，即依前開細則第24條規定處罰該名違規駕駛人
    ，而如汽機車所有人未於應到案日期前到案或雖於應到案日
    期前到案，而未告知處罰機關實際之違規駕駛人者，處罰機
    關仍應依道路交通管理處罰條例第85條第3 項「本條例關於
    車輛駕駛人之處罰，如應歸責於車輛所有人者，處罰車輛所
    有人。」之規定，對車輛所有人加以處罰。是本件異議人上
    開時間縱非違規駕駛人，惟異議人既係違規車輛之所有人，
    且未依上開規定告知違規駕駛人，則原處分機關對異議人加
    以裁處，亦無不合，一併敘明。
  (六)本件事證明確，異議人之違規行為堪以認定。
六、綜上，原處分機關以異議人有如附表編號一至三之違規事實
    ，並加以裁處，固非無見，惟按行經有燈光號誌管制之交岔
    路口闖紅燈者，除應依修正前道路交通管理處罰條例第53條
    規定裁處罰鍰外，並應依道路交通管理處罰條例第63條第1
    項第3 款規定記違規點數3 點。是就如附表編號二部分，原
    處分機關依修正前道路交通管理處罰條例第53條規定對異議
    人裁處罰鍰1,800 元，固無不當，惟漏未依道路交通管理處
    罰條例第63條第1 項第3 款規定記違規點數3 點，即有未合
    。本件受處分人執詞提出異議，雖無理由，惟原處分就如附
    表編號二部分，既有上開可議之處，自應由本院撤銷原處分
    ，並依修正前道路交通管理處罰條例第53條第1 項、道路交
    通管理處罰條例第63條第1 項第3 款規定，自為裁定如主文
    第2 項所示。至附表編號一、三所示之原處分，本院認為原
    處分機關認事用法均無違誤，此部分異議並非有據，應予駁
    回。
據上論斷，應依道路交通案件處理辦法第19條、第20條前段，裁
定如主文。
中    華    民    國    95    年    8     月    31    日
               交通法庭    法  官 鄭吉雄
以上正本證明與原本無異。
如不服本裁定，應於裁定送達後5 日內向本院提出抗告狀。
                           書記官 謝至菁
中    華    民    國    95    年    9     月    7     日
附表：
┌─┬──┬───┬──┬────┬────┬────┐
│編│裁決│裁決書│違規│違規地點│違規事實│違規法條│
│號│日期│字  號│日期│        │        │        │
│  │    │      │    │        │        │        │
├─┼──┼───┼──┼────┼────┼────┤
│一│95年│桃監裁│95年│桃園縣桃│違反處罰│道路交通│
│  │6 月│罰字第│4 月│園市經國│條例之行│管理處罰│
│  │15日│裁52-D│20日│路與慈文│為，拒絕│條例第60│
│  │    │B01062│17時│路口    │停車接受│條第1項 │
│  │    │39號  │50分│        │稽查而逃│        │
│  │    │      │許  │        │逸      │        │
├─┼──┼───┼──┼────┼────┼────┤
│二│同上│桃監裁│同上│同上    │駕車行經│修正前道│
│  │    │罰字第│    │        │有燈光號│路交通管│
│  │    │裁52-D│    │        │誌管制之│理處罰條│
│  │    │B01062│    │        │交岔路口│例第53條│
│  │    │40號  │    │        │闖紅燈  │        │
├─┼──┼───┼──┼────┼────┼────┤
│三│同上│桃監裁│同上│同上    │機器腳踏│道路交通│
│  │    │罰字第│    │        │車駕駛人│管理處罰│
│  │    │裁52-D│    │        │未依規定│條例第31│
│  │    │B01062│    │        │戴安全帽│條第6項 │
│  │    │41號  │    │        │        │        │
└─┴──┴───┴──┴────┴────┴────┘


司法院資訊處製作；財團法人民間司法改革基金會備份。
